臺灣桃園地方法院民事判決
110年度訴字第124號
原      告  李榮生  
訴訟代理人  陳麗玲律師
被      告  黃淑萍  


訴訟代理人  王文宏律師
            黃韋仁  
上列當事人間請求損害賠償事件，本院於民國111年3月3日言詞
辯論終結，判決如下：
    主  文
被告應給付原告新臺幣160,893元，及自民國110年3月20日起至
清償日止，按週年利率百分之5計算之利息。
原告其餘之訴駁回。
訴訟費用由被告負擔24％，餘由原告負擔。
本判決原告勝訴部分得假執行。但被告以新臺幣160,893元為原
告預供擔保後，得免為假執行。
原告其餘假執行之聲請駁回。
    事實及理由
一、原告主張：伊於民國109年7月26日發現伊所有門牌號碼為桃
    園市○○區○○路0000號11樓之3房屋（下稱系爭房屋），因被
    告所有門牌號碼為桃園市○○區○○路0000號12樓之3房屋疏於
    維護地板中埋設之管線，致水管老舊破裂致有漏水之情，造
    成系爭房屋多處裝潢及木質地板等物品因而受損，伊告知被
    告未獲回應後僅得自行修繕，維修金額為新臺幣（下同）65
    8,700元，且因修繕期間伊無法居住於系爭房屋須另租屋居
    住，故被告應負擔一個月之租金21,000元，綜上，伊損害合
    計為679,700元。為此，爰依民法第184條第1項前段、第191
    條第1項前段規定，提起本件訴訟等語。並聲明：㈠被告應給
    付原告679,700元及自起訴狀繕本送達翌日起至清償日止，
    按年息百分之5計算之利息。㈡願供擔保請准宣告假執行。
二、被告則以：
  ㈠伊所有坐落於桃園市○○區○○路0000號12樓之3房屋現非其所居
    住，而係出租他人，而系爭房屋屋齡已20餘年，其管線業已
    老舊，而部分管線屬全棟大樓供水之用並非專為被告房屋所
    用，且房屋漏水原因尚屬多元，原告單就其房屋漏水之情即
    歸因被告房屋管線漏水尚嫌武斷。伊於109年7月間已委請水
    電工程人員修繕伊所有之房屋，並於同年8月20日修繕完成
    ，並未如原告所稱因伊未修繕水管而致系爭房屋有漏水之情
    ，且原告亦曾於109年5、6月間施作室內裝修工程，是否因
    此導致漏水並非無疑，故原告之主張應屬無據。
  ㈡縱認系爭房屋漏水係可歸責伊，然系爭房屋建造完成日期為8
    6年5月19日，屋內若要修繕係以新材料更替因漏水而毀損之
    舊裝潢材料，則修繕費用之損害賠償自應將舊部分材料折舊
    予以扣除。
　㈢依公寓大廈管理條例第12條前段規定，系爭房屋天花板既係
    兩造共用之樓地板，故兩造應共同平均負擔天花板漏水之修
    繕費用等語，資為抗辯。並聲明：①原告之訴駁回。②如受不
    利判決，願供擔保請准宣告免為假執行。
三、因故意或過失，不法侵害他人之權利者，負損害賠償責任。
    就土地上之建築物或其他工作物所致他人權利之損害，由工
    作物之所有人負賠償責任。民法第184條第1項前段、第191
    條第1項前段定有明文。民法第191條第1項規定，所稱土地
    上之工作物，係指以人工作成之設施，建築物係其例示。而
    建築物內部之設備如天花板、樓梯、門窗、水電配置管線設
    備等，固屬建築物之成份者，為建築物之一部，應包括在內
    （最高法院107年度台上字第1611號裁判要旨）。就系爭房
    屋漏水之原因，證人即曾至現場抓漏之尤少邑到庭證稱：「
    當天是12樓之3漏水到11樓之3……浴室前面的天花板有滴水，
    滴水後看完整個11樓狀況後，有發現11樓之3天花板滴水，
    我們廠商就到12樓之3檢測漏水，先檢測熱水系統管路，確
    認是熱水管有漏水的情形，之後確認完後就跟12樓之3的屋
    主確認其熱水管有問題，之後就收檢測費，再報價給12樓之
    3的屋主，請他做修繕，我們有估價給12樓之3的屋主，他們
    也可以找其他廠商修繕。之後12樓之3在庭的甲○○先生就請
    我們做修繕的工程。把熱水管重新配明管，舊有的暗管就取
    消不用，待約一個禮拜內樓下的滴水狀況就改善。」等語（
    本院卷一第192-193頁），且經本院囑託桃園市土木技師公
    會鑑定結果，據覆略以：系爭房屋內曾有漏水發生，與12樓
    之3之熱水暗管漏水有直接關係（見鑑定報告書第12頁），
    被告雖辯稱原告亦曾於109年5、6月間施作室內裝修工程，
    是否因此導致漏水並非無疑云云，然經本院函詢系爭房屋所
    在社區之中正綠園邸社區管理委員會，據覆以：109年度並
    無原告居住系爭房屋申請室內裝潢工程之案件（本院卷一第
    171頁），被告未能舉證以實其說，其所辯尚難憑採。是系
    爭房屋漏水之原因係被告房屋之熱水暗管漏水導致，雖證人
    尤少邑及上開鑑定報告均稱更換明管後已經無漏水情形，然
    系爭房屋先前漏水造成之損害仍歸因於被告房屋之熱水暗管
    漏水導致，堪以認定。
四、就被告房屋之熱水暗管漏水導致系爭房屋內裝潢受損之修復
    總價估算，經桃園市土木技師公會鑑定結果，據覆以（鑑定
    報告第12、14頁）：
項次 施作項目 單位 數量 單價（元） 複價 （元） 備註 1 舊有天花板拆除(保留燈具) ㎡ 63.01 300 18903 依市價 計算 1-1 清運 車 1 12000 12000 依市價計算 2 木作天花板 ㎡ 63.01 1130 71201 依本公會鑑定作業手冊6-1項連工帶料 2-1 天花板燈具安排 工 2 3000 6000  3 天花板油漆 ㎡ 63.01 185 11657 依本公會鑑定作業手冊7-4項一底批土兩次油漆 4 地板工程      4-1 拆除(共同清運) ㎡ 21.37 300 6411 依市價計算 4-2 地板修繕 ㎡ 21.37 2060 44022 依本公會鑑定作業手冊6-4項連工帶料 5 小計    170194  6 零星整修及其他 式 1 10% 17019  7 利潤及管理費 式 1 15% 25529  8 總計金額    212742 (未稅) 
    原告雖主張上開金額過低云云，然原證4之單據係原告自行
    委請廠商估價，原證16、17僅係網頁資料，證明力均不如鑑
    定機關製作之上開專業鑑定報告，且本件鑑定單位亦係原告
    聲請選定（本院卷一第99頁），原告既不願再預納費用聲請
    補充鑑定，其主張尚難憑採。
五、就上開金額中材料費用是否應計算折舊乙節，因基於民法損
    害賠償之基本原則，一方面在於填補被害人之損害，一方面
    亦同時禁止被害人因而得利。蓋民法侵權行為規定之原理、
    目的及立法意旨，僅在填補被害人之損害，而非在使被害人
    更受有利益，故損害賠償之請求，既係以填補債權人所受損
    害及所失利益為限，當無讓債權人取得超過其所受損害及所
    失利益之賠償。故司法實務之通說均認為修復材料如以新品
    更換舊品，因新品價值較舊品為高，債權人所受超過損害部
    分之利益，自應予扣除，始符合損害賠償制度之原意，更何
    況物有成住壞空，物品因通常使用而折舊，此乃一般交易市
    場之經驗法則，則以零件新品更換舊品，自應扣除折舊額。
    最高法院77年度第9次民事庭會議決議意旨略以：物被毀損
    時，被害人除得依民法第196條請求賠償外，並不排除民法
    第213條至第215條之適用。依民法第196條請求賠償物被毀
    損所減少之價額，得以修復費用為估定之標準，但以必要者
    為限（例如︰修理材料以新品換舊品，應予折舊）。係在說
    明被害人縱依民法第196條請求賠償，而以修復費用為估定
    之標準，亦應以必要之修復費用為限，如以新品更換舊品應
    予折舊。上開年數表及折舊率表雖主要用於稅法，惟其所規
    定之年限及折舊方式，係衡酌各類固定資產之物理性質，並
    合理估算其通常使用年限所制訂，司法實務上均以之作為計
    算以新品更換舊品材料之折舊計算方式之參考基準（本院10
    7年度小上字第8號判決同此意旨）。本院審酌依行政院所頒
    固定資產耐用年數表及固定資產折舊率之規定，房屋附屬設
    備中「給水、排水、煤氣、電氣、自動門設備及其他」之耐
    用年數為10年，故裝潢材料之耐用年數應以10年計算（臺灣
    高等法院105年度上字第581號判決同此意旨），依定率遞減
    法每年折舊1000分之206，其最後1年之折舊額，加歷年折舊
    累計額，其總和不得超過該資產成本原額之10分之9，另依
    營利事業所得稅查核準則第95條第6項規定固定資產提列折
    舊採用定率遞減法者，以1年為計算單位，其使用期間未滿1
    年者，按實際使用之月數相當於全年之比例計算之，不滿1
    月者，以1月計。茲就上表各項次分予論列如下：
　  項次1：屬工資
　  項次1-1：屬工資
　  項次2：無法切割工資與材料費用，以1:1計算（臺灣高等法
    院105年度上字第581號判決同此意旨）
　  項次2-1：屬工資
　  項次3：此部分僅係單純批土刷漆，非屬天花板損壞修復，
    應無耐用年限而應予折舊之問題（本院108年度簡上字第133
    號判決同此意旨可資參照）。
    項次4-1：屬工資
　　項次4-2：無法切割工資與材料費用，以1:1計算
　　項次6：屬工資
　　項次7：屬工資
　　綜上：無須計算折舊部分應為：155,131元、需計算折舊之 
           材料部分為57,611元。 
　　因前開所述裝潢使用年數不詳，故以系爭房屋起造時間即86
    年5月19日（本院卷一第47頁建物登記謄本上之建築完成日
    期）推算至起訴時，已使用23年7月24日，已逾使用年限，
    則材料扣除折舊後之修復費用估定為5,762元（計算式：5,7
    621/10＝5,762，元以下無條件進入），與無須計算折舊部
    分之工資等155,131元，合計為160,893元。
 六、被告雖辯稱依公寓大廈管理條例第12條前段規定，系爭房
     屋天花板既係兩造共用之樓地板，故兩造應共同負擔天花
     板漏水之修繕費用云云，惟按專有部分之共同壁及樓地板
     或其內之管線，其維修費用由該共同壁雙方或樓地板上下
     方之區分所有權人共同負擔。但修繕費係因可歸責於區分
     所有權人之事由所致者，由該區分所有權人負擔。公寓大
     廈管理條例第12條定有明文。衡諸公寓大廈管理條例第12
     條之立法理由係明定公寓大廈專有部分共同壁或樓地板之
     權屬，並規定維修或毀損時，區分所有權人間之費用負擔
     ，以防止紛爭。可見係因該管線為供樓地板上下方共用共
     益時，其維修費用始應由雙方負擔。惟本件漏水原因為被
     告房屋專用管線，系爭房屋並無使用、管理之權，其破損
     發生漏水，自應由所有人即被告負責修繕，惟被告疏未修
     繕，致產生修繕系爭房屋上述金額之費用，即屬可歸責於
     被告所致，依上開規定，仍應由被告負責（臺灣高等法院
     民事判決107年度上易字第833號同此意旨）。被告所辯尚
     難憑採。
 七、租金損失：
   ㈠損害賠償之債，以有損害之發生及有責任原因之事實，並二
     者之間，有相當因果關係為成立要件。故原告所主張損害
     賠償之債，如不合於此項成立要件者，即難謂有損害賠償
     請求權存在（最高法院48年台上字第481號民事判例）。相
     當因果關係乃由「條件關係」及「相當性」所構成，必先
     肯定「條件關係」後，再判斷該條件之「相當性」，始得
     謂有相當因果關係，該「相當性」之審認，必以行為人之
     行為所造成之客觀存在事實，為觀察之基礎，並就此客觀
     存在事實，依吾人智識經驗判斷，通常均有發生同樣損害
     結果之可能者，始足稱之（最高法院101年度台上字第443
     號裁判意旨）。
   ㈡原告固主張修繕期間伊無法居住於系爭房屋需另租屋居住，
     故被告應負擔一個月之租金21,000元云云，然由原告訴訟
     代理人111年3月3日言詞辯論時陳稱：「（法官問：原告主
     張之漏水損害是否已經實際修復？租金部分是否已實際支
     出？）漏水目前為止都尚未修復仍然存在，目前家中都是
     漏水後的現狀。原告之前有住在那裡，後來因防疫關係就
     搬家了。……防疫時會使用系爭房屋，原告是機師，平常沒
     有居住在該處，原告與其太太是承租在其他地方，只要有
     出去若需要防疫就會回去系爭房屋。」等語，是系爭房屋
     因漏水造成之損害迄言詞辯論終結時尚未實際進行修復，
     至原告與配偶先前即另租屋居住並非因系爭房屋修復期間
     無法居住，難認與漏水有何相當因果關係。依本件鑑定結
     果修復工期僅需12日（鑑定報告第14頁），亦未證明施工
     期間即不能居住，此部分原告主張尚難憑採。
八、按給付無確定期限者，債務人於債權人得請求給付時，經其
    催告而未為給付，自受催告時起，負遲延責任，其經債權人
    起訴而送達訴狀，或依督促程序送達支付命令，或為其他相
    類之行為者，與催告有同一之效力，遲延之債務，以支付金
    錢為標的者，債權人得請求依法定利率計算之遲延利息，應
    付利息之債務其利率未經約定，亦無法律可據者，週年利率
    為百分之5，民法第229條第2項、第233條第1項前段、第203
    條分別有明文規定。綜上所述，原告請求被告給付160,893
    元，及自起訴狀繕本送達翌日即110年3月20日【依本院卷一
    第81頁之本院公示送達證書，本件民事起訴狀繕本之公示送
    達於110 年2月27日公告於司法院及本院網站，至同年3月19
    日午後12時發生送達效力，應自同年3月20日起算遲延利息
    （民事訴訟法第152 條及最高法院94年第1 次庭長、法官會
    議決議意旨參照）】起至清償日止，按週年利率百分之5計
    算之利息，為有理由，應予准許。逾此部分為無理由，應予
    駁回。
九、本件為判決之基礎已臻明確，兩造其餘主張、陳述並所提證
    據均與本件之結論無礙，爰不再一一論述，附此敘明。
十、本件所命被告給付原告之金額未逾50萬元，依民事訴訟法第
    389 條第1 項第5 款，應依職權宣告假執行。並依同法第39
    2 條第2 項宣告被告預供擔保，得免為假執行。至原告敗訴
    部分，其假執行之聲請失所附麗，應併予駁回。
十一、訴訟費用負擔之依據：民事訴訟法第79條。    
中　　華　　民　　國　　111 　年　　4 　　月　　7 　　日
                  民事第四庭    法　官　游智棋
　　　　　　　　　
以上正本係照原本作成。
如對本判決上訴，須於判決送達後 20 日內向本院提出上訴狀。
如委任律師提起上訴者，應一併繳納上訴審裁判費。
中　　華　　民　　國　　111 　年　　4 　　月　　7 　　日
                                書記官　李韋樺